臺灣南投地方法院民事裁定
111年度監宣字第88號
聲  請  人  蔡唐榮  


相  對  人  蔡王素美

關  係  人  蔡惠娟  

上列聲請人對於相對人聲請監護宣告事件，本院裁定如下：
    主  文
一、宣告蔡王素美（女，民國00年00月00日生，身分證統一編號
    ：Z000000000號）為受監護宣告之人。
二、選定蔡唐榮（男，民國00年0月0日生，身分證統一編號：Z0
    00000000號）為受監護宣告人蔡王素美之監護人。
三、指定蔡惠娟（女，民國00年0月0日生，身分證統一編號：Z0
    00000000號）為會同開具受監護宣告人蔡王素美財產清冊之
    人。
四、程序費用由受監護宣告人蔡王素美負擔。
    理  由
一、聲請意旨略以：聲請人蔡唐榮為相對人蔡王素美之參子，相
    對人於民國106年3月6日因腦中風，經送急診救治，後轉入
    呼吸病房接受照護迄今，至今仍無法脫離呼吸器，並有急慢
    性呼吸衰竭等病症，長期臥床狀態，以相對人目前精神狀況
    ，已無法為完全意思表示或受意思表示，或不能辨識其意思
    表示之效果，爰依法聲請准予對相對人為監護宣告，並選定
    聲請人為監護人，指定相對人之長女蔡惠娟為會同開具財產
    清冊之人等語。
二、按對於因精神障礙或其他心智缺陷，致不能為意思表示或受
    意思表示，或不能辨識其意思表示之效果者，法院得因本人
    、配偶、四親等內之親屬、最近一年有同居事實之其他親屬
    、檢察官、主管機關、社會福利機構、輔助人、意定監護受
    任人或其他利害關係人之聲請，為監護之宣告。又法院為監
    護之宣告時，應依職權就配偶、四親等內之親屬、最近一年
    有同居事實之其他親屬、主管機關、社會福利機構或其他適
    當之人選定一人或數人為監護人，並同時指定會同開具財產
    清冊之人。法院選定監護人時，應依受監護宣告之人之最佳
    利益，優先考量受監護宣告之人之意見，審酌一切情狀，並
    注意下列事項：一、受監護宣告之人之身心狀態與生活及財
    產狀況。二、受監護宣告之人與其配偶、子女或其他共同生
    活之人間之情感狀況。三、監護人之職業、經歷、意見及其
    與受監護宣告之人之利害關係。四、法人為監護人時，其事
    業之種類與內容，法人及其代表人與受監護宣告之人之利害
    關係。民法第14條第1項、第1111條第1項、第1111條之1分
    別定有明文。
三、經查，聲請人主張之事實，業據其提出親屬系統表、戶籍謄
    本、埔基醫療財團法人埔里基督教醫院診斷證明書、親屬會
    議同意書、LINE對話截圖、同意書、全國財產稅總歸戶財產
    查詢清單、土地登記第二類謄本等件為證。復經本院函請鑑
    定人即精神科專科醫師廖寶全醫師就相對人之心神狀況為鑑
    定，結果略以：相對人是出血性腦中風導致血管性失智症，
    合併治療期間曾因肺炎而導致呼吸衰竭，安置於呼吸照護病
    房的88歲女性，意識矇矓，置有鼻胃管，尿布及氣切管連接
    呼吸器，虛弱無力不能坐且不能站，失語且不能遵照簡單指
    示或不能了解指令。偶有眼神接觸但缺乏理解力，和照顧者
    也缺乏互動，日常基本生活如灌食、抽痰及個人衛生需專業
    人員照護，無法處理個人事務而符合因精神障礙或其他心智
    缺陷，致不能為意思表示或受意思表示，或不能辨識其意思
    表示之效果，其重度障礙回復可能性低，建議為監護宣告等
    語，此有該診所111年11月16日出具之精神鑑定報告書及鑑
    定人結文在卷為憑。綜上鑑定結果，本院認相對人之精神狀
    態，已達不能為意思表示或受意思表示，且不能辨識其意思
    表示之效果之程度，爰依法為監護之宣告。
四、關於選定監護人部分，查相對人前未訂有意定監護契約，有
    本院職權查詢司法院意定監護契約管理系統查詢結果資料在
    卷可參，查相對人之父、母、配偶、次子廖吉豐均已歿，聲
    請人為相對人之參子，其健康狀況良好，現於南投縣仁愛鄉
    經營露營區，有穩定收入，及有意願擔任監護人，現亦由其
    負責相對人之養護、醫療及日常相關事務，再相對人之長子
    蔡唐榮、長女蔡惠娟、次媳徐美珠、孫子蔡明勳、孫女蔡佳
    霓等人亦均同意由聲請人擔任相對人之監護人，有其等出具
    之親屬會議同意書、同意書在卷可佐，堪認由聲請人擔任相
    對人之監護人，應符合相對人之最佳利益，爰選定聲請人為
    相對人之監護人。
五、另就指定會同開具財產清冊之人部分，聲請人請求指定相對
    人之長女蔡惠娟為會同開具財產清冊之人，已獲蔡惠娟之同
    意，有其出具之同意書在卷可稽，又相對人之長子蔡唐榮、
    次媳徐美珠、孫子蔡明勳、孫女蔡佳霓等人亦同意由蔡惠娟
    擔任會同開具財產清冊之人，有其等出具之同意書在卷可佐
    ，堪認由蔡惠娟擔任相對人之會同開具財產清冊之人應無不
    妥，爰依法指定蔡惠娟為會同開具財產清冊之人。
六、末按民法第1113條準用同法第1099條、第1109條之規定，監
    護開始時，監護人對於受監護人之財產，應依規定會同法院
    指定會同開具財產清冊之人，於2個月內開具財產清冊，並
    陳報法院；監護人於執行監護職務時，因故意或過失，致生
    損害於受監護人者，應負賠償之責。基上，於本裁定確定後
    ，監護人即聲請人對於受監護宣告人蔡王素美之財產，應會
    同蔡惠娟，於2個月內開具財產清冊，並陳報法院，附此敘
    明。
七、程序費用負擔之依據：家事事件法第164條第2項。
中　　華　　民　　國　　111 　年　　11　　月　　22　　日
                                臺灣南投地方法院家事法庭
                                          法  官  柯伊伶
以上正本係照原本作成。
如對本裁定抗告須於裁定送達後10日內向本院提出抗告狀，並應
繳納抗告費新臺幣1,000元整。
中　　華　　民　　國　　111 　年　　11　　月　　22　　日
                                          書記官  白淑幻